臺灣新竹地方法院刑事判決　　　　　　　　　　　　　九十二年度易字第四七四號
　　公　訴　人　臺灣新竹地方法院檢察署檢察官
　　被　　　告　己○○
　　指定辯護人　本院公設辯護人丙○○
右列被告因竊盜案件，經檢察官聲請簡易判決處刑（九十二年度偵字第二０六二、二
一八七號），嗣經本院改依通常程序審理，本院判決如左：
    主  文
己○○連續竊盜，處拘役伍拾日。如易科罰金，以佰元折算壹日。緩刑貳年。
扣案之鑰匙壹把，沒收。
被訴收受贓物部分，無罪。
    事  實
一、己○○患有慢性精神分裂症，致認知能力、理解力、判斷力及自我控制能力較差
    ，平時即處於精神耗弱之狀態，乃於精神耗弱狀態下，意圖為自己不法之所有，
    而基於竊盜之概括犯意，連續先後：
（一）於民國九十二年四月十三日晚上九時許，在新竹市○○路四七六巷口，以不詳
      之方法，竊取戊○○所有停放該處之車牌號碼ＵＹＴ－八三七號輕型機車，得
      手後留供己用。嗣於同年月十六日下午二時許，其騎乘前開竊得之輕型機車，
      至新竹縣寶山鄉○○路四四五號廖興廣經營之雜貨店前，朝店內販售之商品吐
      口水，乃經廖興廣報警到場勸離，旋經警查詢其騎乘之前開輕型機車車牌號碼
      後，始查悉其騎乘之前開輕型機車為戊○○所有失竊之機車而查獲。
（二）又於九十二年四月二十二日下午二時許，在新竹縣竹東鎮○○路○段四五號前
      ，以其所有之鑰匙一把，竊取甲○○所有停放該處之車牌號碼ＱＢＨ－四九二
      號機車，得手後亦留供己用。
（三）再於九十二年四月二十三日下午一時許（聲請書誤載為同日下午一時四十分許
      ），騎乘前開竊得之機車，至新竹市○○路三０九巷九弄二號前，竊取乙○○○所有晾掛在曬衣架上之黑色外套一件得手，並穿著在身上。嗣於同日下午一
      時四十分許，其又騎乘前開竊得之機車在附近遊逛，適經乙○○○發現報警查
      獲，並扣得其所有竊取前開車牌號碼ＱＢＨ－四九二號機車之鑰匙一把。
二、案經新竹縣警察局竹東分局及新竹市警察局第三分局先後報告臺灣新竹地方法院
    檢察署檢察官偵查聲請簡易判決處刑，嗣經本院改依通常程序審理。
    理  由
甲、有罪部分：
壹、認定犯罪事實所憑之證據及認定之理由：
一、被告確有事實一（一）竊盜犯罪之事實，有下列證據足以證明：
（一）被害人戊○○之警訊指述：車牌號碼ＵＹＴ－八三七號輕型機車確為被害人戊○○所有，而於九十二年四月十三日晚上九時許，在新竹市○○路四七六巷口
      發現失竊等情無訛。
（二）證人廖興廣之警訊證述：被告確有於九十二年四月十六日下午二時許，騎乘被
      害人戊○○所有失竊之車牌號碼ＵＹＴ－八三七號輕型機車，至新竹縣寶山鄉
      ○○路四四五號其經營之雜貨店前，朝店內販售之商品吐口水，嗣經其報警到
      場勸離等情明確。
（三）警員劉約翰、范國萱查證報告一份：佐證證人廖興廣之證述屬實。
（四）贓物領據、車輛竊盜詳細資料畫面各一紙：佐證被害人戊○○之指述屬實。
（五）起獲贓車現場採證照片四張暨楓橋派出所、農會提款機監視器翻拍採證照片三
      張：佐證證人廖興廣之證述及警員劉約翰、范國萱查證報告之內容屬實。
二、被告確有事實一（二）竊盜犯罪之事實，有下列證據足以證明：
（一）被害人甲○○之警訊指述：車牌號碼ＱＢＨ－四九二號機車確係被害人甲○○
      所有，而於九十二年四月二十二日下午二時許，在新竹縣竹東鎮○○路○段四
      五號前失竊，且扣案之鑰匙一把非被害人甲○○所有等情無訛。
（二）證人即警員戴興松於偵查中之證述：被告被查獲時持有扣案鑰匙一把，且扣案
      之鑰匙一把可發動被害人甲○○所有失竊之車牌號碼ＱＢＨ－四九二號機車等
      情明確。
（三）贓物領據、車輛竊盜資個別查詢報表各一紙：佐證被害人甲○○之指述屬實。
（四）扣案鑰匙一把：佐證證人即警員戴興松之證述屬實。
三、被告確有事實一（三）竊盜犯罪之事實，有下列證據足以證明：
（一）被害人乙○○○之警訊及偵查中指述：被告被查獲時穿在身上之黑色外套一件
      確為被害人乙○○○所有，而於九十二年四月二十三日下午一時許，晾掛在新
      竹市○○路三０九巷九弄二號前曬衣架上時失竊等情無訛。
（二）證人即警員戴興松於偵查中之證述：佐證被害人乙○○○之指述屬實。
（三）贓物領據、黑色外套照片一張、現場照片十一張：佐證被害人乙○○○之指述
      屬實。
四、參以被害人戊○○、甲○○分別失竊車牌號碼ＵＹＴ－八三七號、ＱＢＨ－四九
    二號機車及被害人乙○○○失竊黑色外套後，迄至被告分別持有支配前開失竊之
    車牌號碼ＵＹＴ－八三七號、ＱＢＨ－四九二號機車及黑色外套，而先後二次為
    警查獲期間，並無任何證據足以證明此期間有第三人支配力之介入，則被告於被
    害人戊○○、甲○○、乙○○○等分別失竊前開機車及黑色外套，而失去支配力
    後，於無第三人支配力介入下，因支配力之直接變動，而持有支配前開失竊之機
    車及外套，應已足以證明被告確係因竊盜而持有支配前開被害人戊○○、甲○○
    、乙○○○等分別失竊之前開機車及黑色外套無疑。
貳、對被告所為抗辯不採納之理由：
一、被告矢口否認有竊盜犯行，辯稱伊未曾騎乘過機車，未竊取、騎乘被害人戊○○
    、甲○○所有失竊之車牌號碼ＵＹＴ－八三七號、ＱＢＨ－四九二號機車，亦未
    竊取、穿著被害人乙○○○所有之黑色外套云云。
二、不採納之理由：
（一）被告確係分別騎乘被害人戊○○、甲○○所有失竊之車牌號碼ＵＹＴ－八三七
      號、ＱＢＨ－四九二號機車，並穿著被害人乙○○○所有失竊之黑色外套為警
      查獲等情，業據本院前開認定屬實，被告空言否認未曾騎乘過機車，未騎乘前
      開被害人戊○○、甲○○所有失竊之車牌號碼ＵＹＴ－八三七號、ＱＢＨ－四
      九二號機車，亦未穿著被害人乙○○○所有之黑色外套云云，顯與事實不符，
      不足採信。
（二）本院囑託財團法人為恭紀念醫院鑑定被告之精神狀態結果，乃認被告患有慢性
      精神分裂症，致認知能力、理解力、判斷力及自我控制能力較差，平時即處於
      精神耗弱之狀態，本案案發行為時亦係處於精神耗弱之精神狀態，有財團法人
      為恭紀念醫九十二年十二月三十一日ＦＰ四五二二三三Ｓ刑司法鑑定報告書在
      卷足參，參以被告於九十二年四月二十三日下午一時四十分許被查獲時，係騎
      乘被害人甲○○所有失竊之車牌號碼ＱＢＨ－四九二號機車，並穿著被害人乙○○○所有失竊之黑色外套，然被告於本院審理時，對此顯然可徵之事實，竟
      仍陳稱未曾騎乘過機車，且被查獲時未騎乘被害人甲○○所有失竊之車牌號碼
      ＱＢＨ－四九二號機車，亦未穿著被害人乙○○○所有之黑色外套云云，顯然
      被告確係因罹患慢性精神分裂症，致案發後之認知力、理解力、判斷力較差，
      而對過往之事實認知有誤，更足證前開鑑定結果，堪足採信。
（三）據此，被告既因罹患慢性精神分裂症，致案發後之認知力、理解力、判斷力較
      差，而對過往之事實認知有誤，故被告事後空言否認竊取被害人戊○○、甲○○、乙○○○等分別失竊之前開機車及黑色外套云云，顯然係因所罹患之慢性
      精神分裂症，致事後對竊盜事實之認知有誤所致，亦不足採信。
三、綜上，事證已臻明確，被告犯行洵堪認定。
、論罪及科刑之審酌：
一、所犯罪名：核被告事實一（一）、（二）、（三）所為均係犯刑法第三百二十條
    第一項之普通竊盜罪。
二、連續犯：被告先後三次竊盜犯行，時間緊接，反覆為之，所犯又係犯罪構成要件
    相同之罪名，顯係基於概括之犯意，應依連續犯之規定論以一罪，並依法加重其
    刑。
三、精神耗弱之人減輕其刑：被告患有慢性精神分裂症，平時即處於精神耗弱之狀態
    ，本案行為時亦係處於精神耗弱之精神狀態，已如前述，爰依刑法第十九條第二
    項規定減輕其刑，並先加後減之。
四、併案審理部分：被告事實一（一）竊盜部分雖未經起訴（按此部分檢察官係起訴
    被告涉犯刑法第三百四十九條第一項收受贓物罪嫌，應另為無罪諭知，詳如後述
    ），惟此部分與公訴意旨即事實一（二）、（三）部分有連續犯之裁判上一罪關
    係，自為本件起訴效力範圍所及，本院應併予審理，一併敘明。
五、主刑部分：爰審酌被告連續三次竊盜犯行，犯罪手段、情節非輕，惟念其前此尚
    無何刑事前科紀錄，有臺灣高等法院被告全國前案紀錄表及臺灣新竹地方法院檢
    察署刑案查註紀錄表可參，且患有慢性精神分裂症，於精神耗弱狀態下犯罪，參
    以其犯罪後持有支配贓物之態樣極易被查獲，對被害人所生之危害尚非重大等一
    切情狀，酌予量處如主文所示之刑，並諭知易科罰金之折算標準。
六、緩刑宣告：被告未曾受有期徒刑以上刑之宣告，此有臺灣高等法院被告全國前案
    紀錄表及臺灣新竹地方法院檢察署刑案資料查註紀錄表在卷可稽，一時失慮，致
    罹刑章，經此偵審程序及科刑教訓，應當知所警惕，諒無再犯之虞，本院因認被
    告所受宣告之刑，以暫不執行為適當，爰併予宣告緩刑二年，以啟自新。
七、從刑部分：扣案之鑰匙一把為被告所有，且係供本案犯罪所用之物，併依刑法第
    三十八條第一項第二款規定宣告沒收。
乙、無罪部分：
一、公訴意旨另略以：被告於不詳時、地，自不詳人處取得被害人戊○○所有失竊之
    車牌號碼ＵＹＴ－八三七號機車後，予以收受使用，因認被告此部分涉犯刑法第
    三百四十九條第一項收受贓物罪嫌云云。
二、按犯罪事實應依證據認定之，無證據不得認定犯罪事實；又不能證明被告犯罪者
    ，應諭知無罪之判決，刑事訴訟法第一百五十四條第二項、第三百零一條第一項
    分別定有明文。次按事實之認定，應憑證據，如未能發現相當證據，或證據不足
    以證明，自不能以推測或擬制之方法，以為裁判基礎；又認定不利於被告之事實
    ，須依積極證據，苟積極證據不足為不利於被告事實之認定時，即應為有利於被
    告之認定，更不必有何有利之證據（參見最高法院四十年度臺上字第八六號及三
    十年度上字第八一六號判例）。
三、公訴人認被告涉犯刑法第三百四十九條第一項收受贓物罪嫌，無非係以（一）被
    害人戊○○之警訊指述；（二）證人廖興廣之警訊證述；（三）警員劉約翰、范
    國萱查證報告；（四）贓物領據、車輛竊盜詳細資料畫面各一紙；（五）起獲贓
    車現場採證照片四張暨楓橋派出所、農會提款機監視器翻拍採證照片三張；（六
    ）被告未坦承竊盜，惟對騎乘使用遭竊之車牌號碼ＵＹＴ－八三七號機車來源交
    待不清，應有贓物之認識等事證為主要論據。
四、訊據被告固否認有竊取被害人戊○○所有失竊之車牌號碼ＵＹＴ－八三七號機車
    情事（按被告竊取被害人戊○○所有失竊之車牌號碼ＵＹＴ－八三七號機車部分
    ，業據本院為有罪之認定，已如前述），惟亦堅決否認有何收受贓物犯行。經查
    ：
（一）觀諸被告如事實一（一）、（二）二次竊盜犯行之情節幾乎完全相同，且被告
      就事實一（二）竊盜犯行部分，亦自始至終否認有竊盜犯行，且就所騎乘使用
      遭竊之車牌號碼ＱＢＨ－四九二號機車亦來源交待不清，然公訴人就被告如事
      實一（一）、（二）幾乎完全相同之犯行，乃就被告如事實一（一）犯行部分
      認係涉犯刑法第三百四十九條第一項收受贓物罪嫌，而就被告如事實一（二）
      犯行部分則認係涉犯刑法第三百二十條第一項普通竊盜罪嫌，二者之間就幾乎
      完全相同之犯行，乃為完全不同之法律評價，實無法想像。
（二）公訴人認被告涉犯刑法第三百四十九條第一項收受贓物罪嫌所提出之證據，充
      其量僅足以證明被害人戊○○有失竊車牌號碼ＵＹＴ－八三七號機車及被告支
      配持有該機車贓物被查獲之事實，而無法證明被害人戊○○失竊該機車至被告
      為警查獲之期間曾有第三人支配力介入之情事。因之，被害人戊○○失竊機車
      ，而失去支配力後，於無第三人支配力介入下，被告因支配力之直接變動，而
      持有支配該失竊之機車贓物，應足以證明被告確係因竊盜而持有支配被害人戊○○失竊之機車贓物，已詳如前述。據此，公訴人認被告此部分係涉犯刑法第
      三百四十九條第一項收受贓物罪嫌云云，顯屬無據。
（三）揆諸首揭說明，事實之認定，應憑證據，如未能發現相當證據，或證據不足以
      證明，自不能以推測或擬制之方法，以為裁判基礎；又認定不利於被告之事實
      ，須依積極證據，苟積極證據不足為不利於被告事實之認定時，即應為有利於
      被告之認定，更不必有何有利之證據。公訴人就被告涉犯刑法第三百四十九條
      第一項收受贓物罪嫌所提出之積極證據顯不足為不利於被告事實之認定，即應
      為逕為有利於被告之認定，更不必再有何對被告有利之證據。此外，復查無其
      他積極證據足資證明被告有何收受贓物之情事，應認為被告此部分之犯罪尚屬
      不能證明，且公訴人此部分起訴認被告涉犯刑法第三百四十九條第一項收受贓
      物罪嫌與本院為有罪認定如事實一（一）竊盜犯行，兩者間非屬同一事實，自
      無從變更起訴法條（惟被告如事實一（一）竊盜犯行與公訴意旨即事實一（二
      ）（三）部分有連續犯之裁判上一罪關係，仍為本件起訴效力範圍所及，本院
      應併予審理，已如前述），爰依法就此部分為被告無罪判決之諭知。
丙、適用之法律：
（一）刑事訴訟法第四百五十二條、第二百九十九條第一項前段、第三百零一條第一
      項。
（二）刑法第五十六條、第三百二十條第一項、第十九條第二項、第四十一條第一項
      前段、第七十四條第一款、第三十八條第一項第二款。
（三）罰金罰鍰提高標準條例第一條前段、第二條，判決如主文。
本案經檢察官丁○○到庭執行職務。
中      華      民      國    九十三      年      二    月    二十五    日
                              臺灣新竹地方法院刑事第三庭
                                  審判長法  官  汪  銘  欽
                                        法  官  高  敏  俐
                                        法  官  黃  美  盈
右正本證明與原本無異。
如不服本判決，應於判決送達後十日內向本院提出上訴狀（應附繕本），上訴於臺灣
高等法院。
                                        書記官  馮  玉  玲
中      華      民      國    九十三      年      二    月    二十五    日
附錄本案論罪科刑法條全文：
刑法第三百二十條第一項：
意圖為自己或第三人不法之所有，而竊取他人之動產者，為竊盜罪，處五年以下有期
徒刑、拘役或五百元以下罰金。
